【裁判字號】    99,上易,999
【裁判日期】    990803
【裁判案由】    妨害家庭
【裁判全文】
臺灣高等法院臺中分院刑事判決         99年度上易字第999號
上  訴  人
即  被  告  甲○○
上列上訴人因妨害家庭案件，不服臺灣苗栗地方法院99年度易字
第418號中華民國99年6月9日第一審判決（起訴案號：臺灣苗栗
地方法院檢察署99年度偵字第1058號），提起上訴，本院判決如
下：
    主  文
上訴駁回。
    理  由
一、依刑事訴訟法第350條、第361條、第362條、第367條規定，
    不服地方法院之第一審判決而上訴者，須提出上訴書狀，並
    應敘述具體理由，為上訴必備之程式；其所提出之書狀未敘
    述上訴理由，或僅曾以言詞陳述上訴理由者，均應於上訴期
    間屆滿後二十日內補提理由書於第一審法院。第一審法院經
    形式審查，認逾期未補提上訴理由者，應定期間先命補正；
    逾期未補正者，為上訴不合法律上之程式，應以裁定駁回。
    倘已提出上訴理由，但所提非屬具體理由者，則由第二審法
    院以上訴不合法律上之程式，判決駁回。而所謂具體理由，
    必係依據卷內既有訴訟資料或提出新事證，指摘或表明第一
    審判決有何採證認事、用法或量刑等足以影響判決本旨之不
    當或違法，而構成應予撤銷之具體事由，始克當之（例如：
    依憑證據法則具體指出所採證據何以不具證據能力，或依憑
    卷證資料，明確指出所為證據證明力之判斷如何違背經驗、
    論理法則）；倘僅泛言原判決認定事實錯誤、違背法令、量
    刑失之過重或輕縱，而未依上揭意旨指出具體事由，或形式
    上雖已指出具體事由，然該事由縱使屬實，亦不足以認為原
    判決有何不當或違法者（例如：對不具有調查必要性之證據
    ，法院未依聲請調查亦未說明理由，或援用證據不當，但除
    去該證據仍應為同一事實之認定），皆難謂係具體理由，俾
    與第二審上訴制度旨在請求第二審法院撤銷、變更第一審不
    當或違法之判決，以實現個案救濟之立法目的相契合，並節
    制濫行上訴（最高法院97年度臺上字第892號判決意旨可資
    參照）。又理由是否具體，則屬第二審法院審查之範圍，不
    在命補正之列，亦即上訴書狀已記載理由，並有具體之敘述
    時，其上訴既屬合法，第二審法院固應就其理由之是否可取
    ，為實體之審理及判斷；如認其上訴書狀雖記載理由，但並
    未具體敘述時，則無須再命補正，可逕認其上訴不合法，以
    判決駁回之（此有最高法院97年度臺上字第1281號判決意旨
    可參）。
二、本案上訴人即被告甲○○（下稱被告）不服原審判決提起上
    訴，其上訴狀所載理由，係以：被告因案發當時適逢金融風
    暴，被告失業無力維持家庭基本開銷及生活，在生活困苦之
    情形下，對向共犯陳運安以金錢誘惑之方式始致被告違法，
    衡情較一般相姦罪係出於男女私情，被告之情形應較值得同
    情，原審未論述及此，量刑顯然過重，被告之情境顯然值得
    同情與憫恕，應依刑法第57條、第59條之規定，依法減輕被
    告刑期，並諭知緩刑云云。
三、經查，刑罰之量定，屬法院自由裁量之職權行使，應審酌刑
    法第57條所列各款事由及一切情狀，為酌量輕重之標準，並
    非漫無限制；量刑輕重係屬事實審法院得依職權自由裁量之
    事項，苟已斟酌刑法第57條各款所列情狀而未逾越法定刑度
    ，不得遽指為違法；且在同一犯罪事實與情節，如別無其他
    加重或減輕之原因，下級審量定之刑，亦無過重或失輕之不
    當情形，則上級審法院對下級審法院之職權行使，原則上應
    予尊重（最高法院72年臺上字第6696號、75年臺上字第7033
    號判例及85年度臺上字第2446號判決意旨參照）。原審以被
    告罪證明確，審酌被告明知共犯陳運安係有配偶之人，仍與
    共犯陳運安發生1次性交行為，對告訴人乙○○及其家庭發
    生危害，但被告並無犯罪前科，此有臺灣高等法院被告前案
    紀錄表1份在卷可憑，足見其素行良好，又其於犯罪後坦承
    犯行，可見其犯後態度尚佳，然迄今未與告訴人乙○○達成
    和解並取得告訴人諒解等一切情狀，量處被告有期徒刑三月
    ，如易科罰金，以新臺幣一千元折算一日，原審顯係本於被
    告之責任為基礎，並已具體斟酌刑法第57條所列情形而為量
    定，並未偏執一端，而有失之過重之情事，依上開最高法院
    判例、判決意旨，不得遽指為違法。況且，本院審酌被告先
    於警詢時陳稱：其與陳運安是一般朋友，認識10幾年，沒有
    仇恨、糾紛，其沒有與他發生性行為云云（見偵查卷第6頁
    ），於偵查時經檢察官依刑事訴訟法第213條、第215條之規
    定，命女性書記官、法警勘驗是否有如共犯陳安所述，被告
    下體旁之左大腿內有白點（疤痕）後，被告復又改稱：陳運
    安於其15、16歲即國三時有強姦過其云云，核與其於警詢時
    之供述相悖，且與在原審審理時之認罪供述不符，是被告於
    本案偵查之初，並無坦認犯行之意，見共犯陳運安之指述明
    確且有佐證時，始於原審審理時認罪，尚難認其有出於真誠
    悔悟之意，原審量刑已是從低度量刑。至於被告之家庭經濟
    能力如何等情，非法定絕對必要記載事項，原審未加以調查
    審酌，究於量刑應審酌之事項無生影響，仍不得據為上訴第
    二審之適法理由。且被告之犯罪情狀，並無顯有可憫恕之情
    況存在，又被告並未與告訴人乙○○達成和解，基於告訴人
    乙○○之痛苦未受到適當之慰撫，本院認被告所受之科刑，
    並無以暫不執行為適當之情形，是被告上訴意旨所指情形，
    均有誤會。
四、綜上所述，本院依形式上觀察認原審判決認事用法並無違法
    或不當之處，量刑亦屬妥適，被告上訴理由並未依據卷內既
    有訴訟資料或提出新事證，指摘或表明第一審判決有何採證
    認事、用法或量刑等足以影響判決本旨之不當或違法，而構
    成應予撤銷之具體事由，自非屬得上訴第二審之具體理由。
    依上揭法律規定及判決意旨，被告提起之第二審上訴不合法
    律上程式，爰不經言詞辯論，判決駁回上訴。
據上論斷，應依刑事訴訟法第367條前段、第372條，判決如主文
。
中    華    民    國    99    年    8     月    3     日
            刑事第十二庭  審判長法  官  康  應  龍
                                法  官  黃  家  慧
                                法  官  楊  真  明
以上正本證明與原本無異。
不得上訴。
                                書記官  李  淑  芬
中    華    民    國    99    年    8     月    3     日

司法院資訊處製作；財團法人民間司法改革基金會備份。
